【裁判字號】    98,家聲,631
【裁判日期】    981126
【裁判案由】    聲請從母姓
【裁判全文】
臺灣桃園地方法院民事裁定             98年度家聲字第631號
聲  請  人  甲○○
上列聲請人聲請改從母姓事件，本院裁定如下：
    主    文
准甲○○（男，民國○○年○月○○日生）改從母姓「簡」。
聲請程序費用壹仟元由聲請人負擔。
    理    由
一、按「有下列各款情形之一，且有事實足認子女之姓氏對其有
    不利之影響時，父母之一方或子女得請求法院宣告變更子女
    之姓氏為父姓或母姓：(一)父母離婚者。(二)父母之一方或雙方
    死亡者。(三)父母之一方或雙方生死不明滿3年者。(四)父母之
    一方曾有或現有未盡扶養義務滿2年者」，民法第1059條第5
    項定有明文。姓氏屬姓名權而為人格權之一部，具有社會人
    格之可辨識性，除與身分安定及交易安全有關外，姓氏尚具
    有家族制度之表徵，準此，若有事實足認該子女原從之姓氏
    ，對於該子女人格成長或繼嗣、財產、名譽、自尊、親情互
    動等有明顯不利之影響者，宜使其在合乎上列規定之要件下
    ，仍有更易其姓氏之機會，以保障子女人格權之行使及兼顧
    長期負擔扶養義務之一方的權益。
二、本件聲請意旨略以：聲請人之母親乙○○○娘家無男丁，故
    將聲請人自小出養予簡春鴻、吳秀鑾夫婦，使聲請人從「簡
    」姓。惟聲請人已與簡春鴻、吳秀鑾終止收養關係，又聲請
    人已使用「簡」姓氏生活二十幾年，終止收養後回復父姓「
    游」須變更許多姓名資料，對聲請人諸多不利和不便，爰依
    民法第1059條第5 項之規定，聲請變更從母姓「簡」等語。
三、經查，本件聲請人主張其前被簡春鴻、吳秀鑾夫婦收養，後
    已終止收養關係乙節，業據聲請人提出戶籍謄本為證，並經
    本院調閱98年度養聲字第253 號終止收養卷宗核閱無訛。又
    聲請人自幼使用「簡」姓生活，長年之下已建立起其社會人
    格之可分辨性，若終止收養後回復父姓「游」，確實須變更
    許多官方或非官方資料，妨害多年來其以「簡」輝聖為姓名
    所建立環境，徒增生活圈域之困擾，對其有不利影響；又姓
    名權為人格權之一種，人之姓名為其人格之表現，聲請人現
    已三十餘歲，已具意思能力而得獨立表達與其自身有關事務
    之意見，其改姓之意願，應受尊重，若否，對其人格之發展
    自屬不利。綜上，本件聲請與民法第1059條第5 項第1 款規
    定之要件並無不合，依法應予准許。
四、依非訟事件法第21條第1 項前段，裁定如主文。
中    華    民    國    98    年    11    月    26    日
                              家事法庭法  官  林曉芳
上列正本係照原本作成
如對本裁定抗告須於裁定送達後10日內向本院提出抗告狀，並繳
納抗告裁判費新台幣1,000 元。
中    華    民    國    98    年    11    月    26    日
                                      書記官  張儷瓊


司法院資訊處製作；財團法人民間司法改革基金會備份。
